臺灣南投地方法院刑事判決　
111年度交訴緝字第1號
公  訴  人  臺灣南投地方檢察署檢察官
被      告  謝坤頴


選任辯護人  張英一律師
上列被告因肇事逃逸案件，經檢察官提起公訴（109年度偵字第2
432號），被告於準備程序中就被訴事實為有罪之陳述，經告以
簡式審判之旨，並聽取當事人之意見後，本院合議庭裁定由受命
法官獨任進行簡式審判程序，判決如下：
　　主　　文
謝坤頴駕駛動力交通工具發生交通事故，致人傷害而逃逸，處有
期徒刑陸月，如易科罰金，以新臺幣壹仟元折算壹日。緩刑貳年
，並應向國庫支付新臺幣拾貳萬元，應於緩刑期內接受受理執行
之地方檢察署所指定之法治教育參場次，緩刑期間付保護管束。
    犯罪事實
一、謝坤頴於民國109年4月2日晚間8時12分許，駕駛車牌號碼00
    0-0000號租賃小客車，由南投縣名間鄉名松路2段往赤水方
    向行駛，途經名松路2段路燈編號第3148號時，本應注意因
    雨霧致視線不清時，均應減速慢行，作隨時停車之準備，而
    斯時並無不能注意之情況，竟仍在當日下雨又起霧時，未減
    速慢行，因而失控打滑，衝入對向車道，適有楊創貿駕駛車
    牌號碼000-0000號自用小客車，沿名松路2段往松柏嶺方向
    行駛，因謝坤頴突然逆向衝入楊創貿車道，致楊創貿閃避不
    及，而與謝坤頴相撞，致楊創貿受有右手、右手臂挫傷、頭
    部挫傷、左腳踝挫傷等傷害（所涉過失傷害罪嫌部分，因楊
    創貿撤回告訴，業經檢察官為不起訴之處分）；謝坤頴明知
    自己動力交通工具發生交通事故，致楊創貿受傷，竟仍基於
    肇事逃逸之犯意，逕自逃離現場至附近工廠躲藏。
二、案經楊創貿訴由南投縣政府警察局南投分局報告臺灣南投地
    方檢察署檢察官偵查起訴。
    理      由
壹、程序方面：
    被告謝坤頴所犯非為死刑、無期徒刑、最輕本刑為3年以上
    有期徒刑之罪或高等法院管轄第一審案件，其於本院準備程
    序進行中，先就被訴事實為有罪之陳述，經告知被告簡式審
    判程序之旨，並聽取公訴人及被告之意見後，本院合議庭依
    刑事訴訟法第273條之1之規定，裁定由受命法官獨任進行簡
    式審判程序，且依同法第273 條之2 規定，不受同法第159
    條第1項、第161條之2、第161條之3 、第163條之1及第164 
    條至第170條有關證據提示、交互詰問及傳聞證據等相關規
    定之限制，合先敘明。
貳、實體方面：
一、上開犯罪事實，業據被告於本院訊問、審理時坦承不諱（見
    111年度交訴緝字第1號卷【下稱本院卷】第35、147、162頁
    ），核與證人即告訴人楊創貿於警詢、偵訊中證述（見警卷
    第11至14頁；偵卷第7至9頁）之情節相符，並有彰化基督教
    醫療財團法人南投基督教醫院診斷書、道路交通事故現場圖
    、道路交通事故調查報告表㈠㈡、南投縣政府警察局南投分局
    道路交通事故處理小組道路交通事故肇事人自首情形紀錄表
    、謝坤頴南投縣○○○○○○○○○道路○○○○○○○○○○○號查詢汽車駕駛
    人資料、車輛詳細資料報表、現場照片12張等件在卷可稽（
    見警卷第15至18、第20至28、第30頁），足認被告上開任意
    性自白與事實相符，堪以採信。本案事證明確，被告犯行洵
    堪認定，應依法論科。
二、論罪科刑：
  ㈠按行為後法律有變更者，適用行為時之法律；但行為後之法
    律有利於行為人者，適用最有利於行為人之法律，刑法第2
    條第1項定有明文。經查，被告行為後，刑法第185條之4業
    於110年5月28日修正公布，修正前刑法第185條之4原規定：
    「駕駛動力交通工具肇事，致人死傷而逃逸者，處1年以上7
    年以下有期徒刑。」；修正後之規定：「駕駛動力交通工具
    發生交通事故，致人傷害而逃逸者，處6月以上5年以下有期
    徒刑；致人於死或重傷而逃逸者，處1年以上7年以下有期徒
    刑。犯前項之罪，駕駛人於發生交通事故致人死傷係無過失
    者，減輕或免除其刑。」依修正前之規定，不分行為人之犯
    罪情節輕重，其法定刑一律為「1年以上7年以下有期徒刑」
    ；修正後則按犯罪情節輕重，如行為人致人受輕傷而逃逸者
    ，僅「處6月以上5年以下有期徒刑」，若致人於死或重傷而
    逃逸者，始「處1年以上7年以下有期徒刑」；且行為人於發
    生交通事故致人死傷係無過失者，則可減輕或免除其刑，經
    為新舊法之比較後，顯見修正後之規定較有利於被告，依刑
    法第2條第1項但書規定，自應適用修正後之刑法第185條之4
    規定論處。
　㈡按刑法第185條之4肇事逃逸罪，屬抽象危險犯，據立法說明
    ，其目的在於「維護交通安全，加強救護，減少被害人之死
    傷，促使駕駛人於肇事後，能對被害人即時救護」，課以肇
    事者在場及救護的義務。可見所保護之法益，除維護參與交
    通的眾人往來安全，避免事端擴大，和立即對於車禍受傷人
    員，採取救護、求援行動，以降低受傷程度外，尚含有釐清
    肇事責任的歸屬，及確保被害人的民事求償權功能，兼顧社
    會與個人之重疊性權益保障。是以肇事逃逸罪之重點，在於
    「逃逸」的禁止，若未等待警方人員到場處理，或無獲得他
    方人員同意，或不留下日後可以聯繫的資料，即逕自離開現
    場（含離去後折返，卻沒表明肇事身分），均屬逃逸行為」
    （最高法院105年度台上字第783號判決意旨參照)。考諸上
    開最高法院判決要旨及本條之立法目的，在於保障被害人之
    生命、身體法益，以確保駕駛人肇事後能對被害人即時救護
    。經查，被告於肇事後，未留待現場報警或呼叫救護車處理
    ，亦未告知被害人關於其身分資料，復未徵得被害人同意其
    離去，便逕自離開肇事現場至工廠躲藏等節，業據被告於警
    詢陳稱明確（見警卷第7頁），其肇事逃逸之犯行，並無疑
    義。是核被告所為，係犯修正後刑法第185條之4第1項前段
    之肇事致人傷害逃逸罪。又被告駕駛租賃小客車，本應注意
    因雨霧致視線不清時，應減速慢行，作隨時停車之準備，而
    案發當時並無不能注意之情況，被告在下雨又起霧時，未減
    速慢行，因而失控打滑，逆向衝入對向車道，致告訴人受有
    前開傷害，核有過失責任甚明，自無修正後刑法第185條之4
    第2項減免其刑規定之適用，附此敘明。
  ㈢爰以行為人責任為基礎，審酌被告疏未注意相關道路交通規
    範，肇致本案交通事故致告訴人受傷後，未停留於現場協助
    給予告訴人必要救護措施或報警處理，即逕自離開肇事現場
    而逃逸至工廠躲藏，置告訴人之安全於不顧，使之陷於受害
    可能擴大與求償無門之險境，行為實屬不該，應予相當之非
    難。復衡以被告於審理時坦承犯行，並與告訴人達成和解，
    獲得告訴人之原諒，且賠償告訴人完畢（見偵卷第16頁，本
    院卷第141頁），以及被告犯罪之動機、所生之危害、被害
    人所受傷勢，被告自陳國中肄業之智識程度，目前從事販賣
    茶葉的工作，經濟狀況小康，與媽媽同住之家庭生活經濟狀
    況（見本院卷第161頁），並酌以檢察官對刑度之意見等一
    切情狀，量處如主文所示之刑，並諭知易科罰金之折算標準
    。
  ㈣末查，被告前未曾受有期徒刑以上刑之宣告，有臺灣高等法
    院被告前案紀錄表1紙在卷可查，業如前述，其因一時失慮
    ，致罹刑典，犯後坦承犯行，業與告訴人成立調解、給付賠
    償完畢，有上開和解書在卷可參，是考量被告行為時年紀尚
    輕，思慮不周，且業已展現悔意及積極彌補過錯之態度，信
    其經此刑事程序及罪刑之宣告，應知所警惕，而無再犯之虞
    ，是本院認前開對其宣告之刑，以暫不執行為當，爰併予宣
    告緩刑2年，以啟自新。又為使被告記取教訓、深切反省，
    宜賦予其適當之社會處遇，並期被告能確實知所警惕，建立
    正確觀念，爰依刑法第74條第2項第8款規定，命被告接受法
    治教育3場次，並依同法第93條第1項第2款之規定，於緩刑
    期間內付保護管束；另依刑法第74條第2項第4款規定，諭知
    被告應向國庫支付新臺幣（下同）12萬元。被告如於緩刑期
    間故意犯罪，或違反本院所定上開命其履行之負擔情節重大
    ，足認緩刑難收預期效果，而有執行刑罰之必要者，得撤銷
    其緩刑之宣告，附此敘明。
據上論斷，應依刑事訴訟法第273 條之1 第1 項、第284 條之1
、第299 條第1 項前段，判決如主文。
本案經檢察官張姿倩提起公訴，檢察官陳俊宏、廖秀晏到庭執行
職務。
中　　華　　民　　國　　111 　年　　3 　　月　　30　　日
 　　　　　　　　 刑事第一庭  法　官　陳盈呈
以上正本與原本無異。
如不服本判決應於收受送達後20日內向本院提出上訴書狀，並應
敘述具體理由；其未敘述上訴理由者，應於上訴期間屆滿後20日
內向本院補提理由書（均須按他造當事人之人數附繕本）「切勿
逕送上級法院」。
告訴人或被害人如對於本判決不服者，應具備理由請求檢察官上
訴，其上訴期間之計算係以檢察官收受判決正本之日期為準。
                              書記官  林儀芳
中　　華　　民　　國　　111 　年　　3 　　月　　30　　日
附錄本案論罪科刑法條：
中華民國刑法第185 條之4
駕駛動力交通工具發生交通事故，致人傷害而逃逸者，處6 月以
上5 年以下有期徒刑；致人於死或重傷而逃逸者，處1 年以上 7
年以下有期徒刑。
犯前項之罪，駕駛人於發生交通事故致人死傷係無過失者，減輕
或免除其刑。